【裁判字號】    90,家抗,161
【裁判日期】    900731
【裁判案由】    收養認可
【裁判全文】
臺灣高等法院民事裁定  九十年度家抗字第一六一號
      抗  告  人
      即收養人    乙○○
右抗告人因與被收養人甲○○間收養認可事件，對於中華民國九十年五月七日臺灣臺
北地方法院九十年養聲字第二三號裁定提起抗告，本院裁定如左：
      主      文
原裁定廢棄，發回臺灣臺北地方法院。
      理      由
一、抗告人於原法院聲請意旨略以：伊願自民國八十九年十二月三日起收養甲○○（
    男，七十一年二月十日生）為養子，爰聲請法院認可云云。
    原法院以：本件僅有收養人乙○○簽章具狀提出聲請，於九十年三月十九日當庭
    命補正，嗣雖經收養人乙○○提出委任狀，惟委任內容空白，且被收養人甲○○
    目前不可能到臺灣，足證該委任狀非被收養人甲○○所為，故本件聲請不符程式
    。另被收養人甲○○於七十一年二月十日出生，有江蘇省灌南縣公證處之公證書
    為證，則被收養人甲○○為限制行為能力人，依法應由被收養人與收養人訂定收
    養契約後再經被收養人之法定代理人同意，始生效力，惟本件收養契約由甲○○
    之法定代理人母親陳平所為，為無效，爰不予認可，予以駁回等情。
二、本件抗告意旨略以：被收養人甲○○在大陸未能到庭，伊於原法院到庭時已補提
    委任狀，如有任何欠缺，伊願前往大陸讓被收養人甲○○補正等語。
三、按我國人民與大陸地區人民間之收養成立及終止，依各該收養者被收養者設籍地
    區之規定，臺灣地區與大陸地區人民關係條例第五十六條第一項規定甚明；再依
    我國非訟事件法第七十五條之一第一項、第十四條第二項及施行細則第十三條等
    規定，聲請認可收養子女，應以收養人及被收養人為聲請人，聲請人或其代理人
    應於書狀或筆錄內簽名，若聲請欠缺法定要件而其情形可以補正者，法院應限期
    命其補正，逾期不為補正時，應以裁定駁回之。
四、經查：
  (一)本件收養事件之聲請狀上（原法院卷第四頁）固載明：「聲請人收養人乙○○」
    、「聲請人被收養人甲○○」，惟其後具狀人處僅有抗告人即收養人之簽名，而
    無被收養人之簽名。又被收養人甲○○係七十一年二月十日生，現為十九歲，依
    我國民法第十三條第二項、第七十七條前段等規定，其為限制行為能力人，為意
    思表示時應由法定代理人代理為之。是參照上述，被收養人為本件聲請時，應由
    法定代理人代理，並由法定代理人於聲請狀上簽名，始符合法定程式。
  (二)查本件聲請狀上被收養人甲○○部分之上開形式要件欠缺情形，原法院竟通知抗
    告人（即收養人）於九十年三月十九日到庭，諭令抗告人補正被收養人之資料，
    顯有未當。雖抗告人嗣提出委任狀（原法院卷第廿一頁），表明甲○○委任伊為
    代理人之旨，惟參之抗告人自陳：被收養人在大陸云云（原法院卷第十八頁），
    則該委任狀除須由甲○○之法定代理人代理並簽名外，另須依臺灣地區與大陸地
    區人民關係條例第七條之規定，經我行政院設立或指定之機構或委託之民間團體
    驗證，方屬合法。
  (三)綜上所述，本件收養之聲請狀及被收養人甲○○之委任狀有上開欠缺情形，且均
    屬可以補正者，原法院自應裁定限期命被收養人甲○○補正，未命補正逕行裁定
    駁回本件聲請，顯有違誤。抗告人就此予以指摘，為有理由，原裁定之程序上既
    有上開重大瑕疵，本院爰將原裁定廢棄發回原法院，就上述程序瑕疵補正之。
五、末查：原裁定理由三中述及：「惟本件收養契約係由甲○○之法定代理人即母親
    陳平所為，參照司法院三十五年院解字第三二八五八號解釋當然無效」云云，惟
    參之卷附之收養契約書（原法院卷第十頁），係由抗告人與甲○○之父王克軍、
    母陳平所簽立，並非如原裁定所述僅由甲○○之母陳平所為；另原裁定理由四所
    述有關被收養人李婧之情事云云，核與本件收養全然無涉，案經發回均應併予注
    意。
六、據上論結：本件抗告為有理由，依民事訴訟法第四百九十二條第二項，裁定如主
    文。
中      華      民      國    九十      年      七      月    三十一    日
                                    民事第四庭
                                        審判長法  官  李  瓊  蔭
                                              法  官  楊  豐  卿
                                              法  官  林  金  吾
右正本係照原本作成。
如不服本裁定，應於收受送達後十日內向本院提出抗告狀，並應繳納抗告費新台幣四
十五元正。
中      華      民      國    九十      年      七      月    三十一    日
                                              書記官  張  淑  芳


司法院資訊處製作；財團法人民間司法改革基金會備份。
